ACORDAO-COMPLETO-2557901

ACÓRDÃO 327/2023 ATA 2/2023 - SEGUNDA CÂMARA

VISTOS, relatados e discutidos estes autos de tomada de contas especial instaurada pelo Ministério da Mulher, da Família e dos Direitos Humanos de responsabilidade de Carlos Nicodemos Oliveira Silva (XXX.579.897-XX) , Organização de Direitos Humanos Projeto Legal (03.510.184/000128) , espólio de Vera Lucia Pereira (XXX.115.497-XX) , em decorrência da não comprovação da regular aplicação dos recursos repassados pela União realizadas por meio do Convênio Siafi 710468;
ACORDAM os Ministros do Tribunal de Contas da União, reunidos em Sessão da 2ª Câmara, ante as razões expostas pelo Relator, em:
9.1. reconhecer a prescrição das pretensões punitiva e de ressarcimento do TCU, consoante o disposto nos arts. 2º e 8º, caput, da Resolução-TCU 344/2022, e na Lei 9.873/1999;
9.2. dar ciência do presente acórdão aos responsáveis e ao Ministério da Mulher, da Família e dos Direitos Humanos;
9.3. arquivar o presente processo, nos termos do art. 11 da Resolução-TCU 344/2022.

Tomada de contas especial instaurada pelo Ministério da Mulher, da Família e dos Direitos Humanos em decorrência de irregularidades no âmbito de convênio firmado por entidade privada sem fins lucrativos situada no Rio de Janeiro com o Fundo Nacional para Criança e o Adolescente.

Segunda Câmara

Ministério da Mulher, da Família e dos Direitos Humanos.

3. Responsáveis: Carlos Nicodemos Oliveira Silva (XXX.579.897-XX); Organização de Direitos Humanos Projeto Legal (03.510.184/0001-28); espólio de Vera Lucia Pereira (XXX.115.497-XX).

13.1. Ministros presentes: Augusto Nardes (na Presidência), Aroldo Cedraz, Vital do Rêgo (Relator) e Antonio Anastasia.
13.2. Ministro-Substituto presente: Marcos Bemquerer Costa.

VITAL DO RÊGO

Adoto como parte do relatório a instrução de mérito elaborada no âmbito da então Secretaria de Controle Externo de Tomada de Contas Especial - SecexTCE (peça 153) , que contou com parecer favorável da chefia imediata (peça 154) e da unidade técnica (peça 155) , a seguir transcrita:
"Trata-se de tomada de contas especial (TCE) instaurada pelo Ministério da Mulher, da Família e dos Direitos Humanos, em desfavor da Organização de Direitos Humanos Projeto Legal (CNPJ: 03.510.184/0001-28) , Carlos Nicodemos Oliveira Silva (CPF: XXX.579.897-XX) e Vera Lucia Pereira, falecida (CPF: XXX.115.497-XX) , em razão da não comprovação da regular aplicação dos recursos repassados pela União realizadas por meio do Convênio de registro Siafi 710468 (peça 7) firmado entre o Fundo Nacional para a Criança e o Adolescente e a Organização de Direitos Humanos Projeto Legal, tendo por objeto a "Sistematização e disseminação da metodologia utilizada pelo Programa Justiça Juvenil visando contribuir para a garantia da convivência familiar dos adolescentes autores de ato infracional.	". 
HISTÓRICO
Em 13/4/2020, com fundamento na IN/TCU 71/2012, alterada pela IN/TCU 76/2016 e DN/TCU 155/2016, o dirigente do Ministério da Mulher, da Família e dos Direitos Humanos autorizou a instauração da tomada de contas especial (peça 47) . O processo foi registrado no sistema e-TCE como número 1563/2020.
O Convênio de registro Siafi 710468 foi firmado no valor de R$ 106.930,93, sendo R$ 103.177,93 à conta do concedente e R$ 3.753,00 referentes à contrapartida do convenente. Teve vigência de 1/12/2009 a 30/11/2011, com prazo para apresentação da prestação de contas até 30/1/2012. Os repasses efetivos da União totalizaram R$ 103.177,93 (peça 9) .
A prestação de contas e complementações enviadas foram analisadas por meio dos documentos constantes nas peças 10, 20, 36, 37 e 38.
O fundamento para a instauração da TCE, conforme consignado na matriz de responsabilização elaborada pelo tomador de contas, foi a constatação da seguinte irregularidade:
- Não comprovação da execução física e/ou financeira do objeto do convênio.
Os responsáveis arrolados na fase interna foram devidamente comunicados e, diante da ausência de justificativas suficientes para elidir a irregularidade e da não devolução dos recursos, instaurou-se a tomada de contas especial.
O relatório do tomador de contas (peça 117) concluiu que o prejuízo importaria no valor original de R$ 103.177,93, imputando-se a responsabilidade à Organização de Direitos Humanos Projeto Legal, na condição de entidade convenente, juntamente com seus dirigentes Vera Lucia Pereira, falecida, e Carlos Nicodemos Oliveira Silva.
Em 9/11/2020, a Controladoria-Geral da União emitiu o relatório de auditoria (peça 120) , em concordância com o relatório do tomador de contas. O certificado de auditoria e o parecer do dirigente do órgão de controle interno concluíram pela irregularidade das presentes contas (peças 121 e 122) .
Em 18/11/2020, o ministro responsável pela área atestou haver tomado conhecimento das conclusões contidas no relatório e certificado de auditoria, bem como do parecer conclusivo do dirigente do órgão de controle interno, manifestando-se pela irregularidade das contas, e determinando o encaminhamento do processo ao Tribunal de Contas da União (peça 123) .
 Já no âmbito deste Tribunal, a instrução inicial (peça 127) , após cotejar os elementos presentes nos autos, concluiu pela necessidade de realização de citação para as irregularidades descritas a seguir. 
 Irregularidade 1: não comprovação da execução física do objeto do convênio.
Evidências da irregularidade: documentos técnicos presentes nas peças 7, 20, 46 e 115.
Normas infringidas: Art. 37, caput, c/c o art. 70, parágrafo único, da Constituição Federal de 1988; art. 93, do Decreto-lei 200, de 25 de fevereiro de 1967; art. 50, §3º, da Portaria Interministerial 127/2008, e Termo do Convênio, cláusula segunda, inciso II, alíneas 'a' e 'l', décima quinta, parágrafo primeiro, "d"
Débito relacionado aos responsáveis Organização de Direitos Humanos Projeto Legal, Carlos Nicodemos Oliveira Silva e Vera Lucia Pereira:
	Data de ocorrência
	Valor histórico (R$) 
	Identificador

	20/1/2010
	103.177,93
	D2

Cofre credor: Fundo Nacional Para a Criança e o Adolescente - PR.
Responsáveis: Organização de Direitos Humanos Projeto Legal, Vera Lucia Pereira e Carlos Nicodemos Oliveira Silva.
		Conduta: não apresentar documentos comprobatórios da execução das metas e atividades especificadas no plano de trabalho do convênio.
		Nexo de causalidade: a falta de apresentação de documentos que comprovassem a execução das metas e atividades especificadas no plano de trabalho resultou na presunção de dano ao erário.
		Culpabilidade: não há excludentes de ilicitude, de culpabilidade e de punibilidade; é razoável supor que o administrador responsável pela pessoa jurídica tinha consciência da ilicitude de sua conduta; era exigível conduta diversa da praticada, qual seja, comprovar por meio de documentos a efetiva execução de todos os itens previstos no plano de trabalho. Ressalta-se que a análise da boa-fé relativa a pessoa jurídica de direito privado é realizada considerando as condutas de seus administradores, uma vez que os atos destes obrigam a pessoa jurídica, desde que exercidos nos limites dos poderes definidos no ato constitutivo do ente, nos termos do art. 47 do Código Civil (Acórdão 1723/2016-TCU-Plenário, Ministro-Relator Raimundo Carrero) .
Irregularidade 2: não comprovação da execução financeira do objeto do convênio.
Evidências da irregularidade: documentos técnicos presentes nas peças 7, 20, 46, 54, 55, 56, 57, 58, 59, 60, 61, 62, 63, 64, 65, 66, 67, 68, 69, 70, 71, 72, 73, 74 e 115.
Normas infringidas: Art. 37, caput, c/c o art. 70, parágrafo único, da Constituição Federal de 1988; art. 93, do Decreto-lei 200, de 25 de fevereiro de 1967; art. 50, §3º, da Portaria Interministerial 127/2008, e Termo do Convênio, cláusula segunda, inciso II, "a'", "b", d", "h", "k", "l", cláusula décima terceira, "b", cláusula décima quinta, parágrafo primeiro e terceiro.
Débito relacionado aos responsáveis Organização de Direitos Humanos Projeto Legal, Carlos Nicodemos Oliveira Silva e Vera Lucia Pereira:
	Data de ocorrência
	Valor histórico (R$) 
	Identificador

	20/1/2010
	103.177,93
	D2

Cofre credor: Fundo Nacional Para a Criança e o Adolescente - PR.
Responsáveis: Organização de Direitos Humanos Projeto Legal, Vera Lucia Pereira e Carlos Nicodemos Oliveira Silva.
		Conduta: não comprovar o nexo de causalidade entre os recursos transferidos e as despesas informadas.
		Nexo de causalidade: a ausência de elementos que comprovassem o nexo de causalidade entre as despesas informadas e as metas estabelecidas no plano de trabalho do convênio resultou na presunção de dano ao erário.
		Culpabilidade: não há excludentes de ilicitude, de culpabilidade e de punibilidade; é razoável supor que o administrador responsável pela pessoa jurídica tinha consciência da ilicitude de sua conduta; era exigível conduta diversa da praticada, qual seja, comprovar por meio de elementos hábeis a efetiva execução financeira de todos as metas especificadas no plano de trabalho do convênio. Ressalte-se que a análise da boa-fé relativa a pessoa jurídica de direito privado é realizada considerando as condutas de seus administradores, uma vez que os atos destes obrigam a pessoa jurídica, desde que exercidos nos limites dos poderes definidos no ato constitutivo do ente, nos termos do art. 47 do Código Civil (Acórdão 1723/2016-TCU-Plenário, Ministro-Relator Raimundo Carrero) .
Dando curso ao feito e em cumprimento ao pronunciamento da unidade (peça 129) , as citações dos responsáveis foram efetuadas conforme a seguir delineado:
Vera Lucia Pereira:
	Comunicação: Ofício 24595/2022 - Seproc (peça 150) 
Data da Expedição: 22/6/2022
Data da Ciência: 25/6/2022 (peça 151) 
Observação: Ofício enviado para o endereço do responsável informado na base de dados da Receita Federal do Brasil, custodiada pelo TCU (peça 149) .
Fim do prazo para a defesa: 10/7/2022
	
 Carlos Nicodemos Oliveira Silva:
	Comunicação: Ofício 9371/2022 - Seproc (peça 133) 
Data da Expedição: 23/3/2022
Data da Ciência: 28/3/2022 (peça 137) 
Observação: Ofício enviado para o endereço do responsável informado na base de dados do TSE, custodiada pelo TCU (peça 131) .
Fim do prazo para a defesa: 12/4/2022
	
	Comunicação: Ofício 9372/2022 - Seproc (peça 132) 
Data da Expedição: 23/3/2022
Data da Ciência: 28/3/2022 (peça 136) 
Observação: Ofício enviado para o endereço do responsável informado na base de dados da Receita Federal do Brasil, custodiada pelo TCU (peça 131) .
Fim do prazo para a defesa: 12/4/2022
	
 Organização de Direitos Humanos Projeto Legal:
	Comunicação: Ofício 9370/2022 - Seproc (peça 134) 
Data da Expedição: 23/3/2022
Data da Ciência: 28/3/2022 (peça 135) 
Observação: Ofício enviado para o endereço do responsável informado na base de dados da Receita Federal do Brasil, custodiada pelo TCU (peça 131) .
Fim do prazo para a defesa: 12/4/2022
	
Conforme Despacho de Conclusão das Comunicações Processuais (peça 152) , as providências inerentes às comunicações processuais foram concluídas.
Transcorrido o prazo regimental, o espólio de Vera Lucia Pereira permaneceu silente, devendo ser considerado revel, nos termos do art. 12, § 3º, da Lei 8.443/1992. De seu lado, os responsáveis Carlos Nicodemos Oliveira Silva e Organização de Direitos Humanos Projeto Legal apresentaram defesa conjunta, que será analisada adiante, na seção "Exame Técnico".
ANÁLISE DOS PRESSUPOSTOS DE PROCEDIBILIDADE DA IN/TCU 71/2012
Avaliação de Viabilidade do Exercício do Contraditório e Ampla Defesa
	Verifica-se que não houve o transcurso de mais de dez anos desde o fato gerador sem que tenha havido a notificação dos responsáveis pela autoridade administrativa federal competente (art. 6º, inciso II, c/c art. 19 da IN/TCU 71/2012, modificada pela IN/TCU 76/2016) , uma vez que o fato gerador da irregularidade sancionada ocorreu em 20/1/2010, e os responsáveis foram notificados sobre as irregularidades pela autoridade administrativa competente conforme segue:
- Vera Lucia Pereira, por meio do ofício acostado à peça 14, recebido em 12/6/2012, conforme AR (peça 15) .
- Carlos Nicodemos Oliveira Silva, por meio do ofício acostado à peça 48, recebido em 28/4/2020, conforme AR (peça 49) .
- Organização de Direitos Humanos Projeto Legal, por meio do ofício acostado à peça 32, recebido em 20/1/2020, conforme AR (peça 33) .
Valor de Constituição da TCE 	
	Verifica-se, ainda, que o valor atualizado do débito apurado (sem juros) em 1/1/2017 é de R$ 163.292,91, portanto superior ao limite mínimo de R$ 100.000,00, na forma estabelecida conforme os arts. 6º, inciso I, e 19 da IN/TCU 71/2012, modificada pela IN/TCU 76/2016. 
OUTROS PROCESSOS/DÉBITOS NOS SISTEMAS DO TCU COM OS MESMOS RESPONSÁVEIS
	Informa-se que foram encontrados processos no Tribunal com os mesmos responsáveis:
	Responsáveis
	Processos

	- Vera Lucia Pereira;
- Carlos Nicodemos Oliveira Silva
- Organização de Direitos Humanos Projeto Legal
	Processo 039.260/2020-8, TCE, aberto: instaurada pelo Ministério da Mulher, da Família e dos Direitos Humanos em razão de não comprovação da regular aplicação dos recursos repassados pela União, Convênio 00128/2009, Siafi/Siconv 717900, tendo o objeto intitulado como  Garantia e defesa dos direitos humanos de adolescentes autores de ato infracional em cumprimento de medidas socioeducativas nos municípios de Duque de Caxias e Rio de Janeiro, através da defesa técnica de casos em que se verifique a violação de direitos com repercussão processual e/ou no cumprimento da medida socioeducativa. (nº da TCE no sistema: 1547/2020) 

	- Carlos Nicodemos Oliveira Silva
- Organização de Direitos Humanos Projeto Legal
	- Processo 041.571/2021-5, TCE, aberto: instaurada pelo Ministério da Mulher, da Família e dos Direitos Humanos em razão da não comprovação da regular aplicação dos recursos repassados pela União, Convênio 00086/2010 (Siafi/Siconv 750577) , firmado com o Fundo Nacional para a Criança e o Adolescente, que teve como objeto a sistematização e a disseminação da pesquisa sobre os casos de adolescentes do sexo masculino autores de violência sexual e de adolescentes com orientação sexual diversa da heterossexualidade vítimas de violência sexual no sistema de justiça juvenil no Estado do Rio de Janeiro. (nº da TCE no sistema: 2019/2021) 
- Processo 035.360/2020-8, TCE, aberto: instaurada pelo Ministério da Mulher, da Família e dos Direitos Humanos em razão da não comprovação da regular aplicação dos recursos repassados pela União, Convênio 00110/2010 (Siafi/Siconv 750644) , firmado com o Fundo Nacional para a Criança e o Adolescente, que teve como objeto efetivar o Direito Humano a comunicação de crianças e adolescentes através da multiplicação e do fortalecimento das ações estratégicas do Fórum de Juventude do estado do Rio de Janeiro. (nº da TCE no sistema: 1815/2020) 

	A tomada de contas especial está, assim, devidamente constituída e em condição de ser instruída.
EXAME TÉCNICO
Alegações de defesa - Carlos Nicodemos Oliveira Silva e Organização de Direitos Humanos Projeto Legal
Os responsáveis Carlos Nicodemos Oliveira Silva e Organização de Direitos Humanos Projeto Legal apresentaram alegações de defesa em conjunto (peças 140-142) , a seguir sumarizada e examinada.
Argumento
A argumentação trazida pelas defesas assevera a ocorrência da prescrição em relação às ocorrências presentes nos autos, havidas em 20/01/2010, uma vez que a prestação de contas somente foi questionada em 25/10/2019 e as citações se deram somente em 29/3/2022, após o transcurso de mais de dez anos.
Fundamentam seu argumento mencionando dispositivos constitucionais, legais e trazendo a doutrina que tem por pertinente, bem como jurisprudência presente no Supremo Tribunal Federal e no Superior Tribunal de Justiça.
Exame
Acerca da preliminar suscitada, o Supremo Tribunal Federal - STF, no Recurso Extraordinário - RE 636.886, fixou a tese, com repercussão geral reconhecida, de que "é prescritível a pretensão de ressarcimento ao erário fundada em decisão de Tribunal de Contas" (Tema 899) . Em que pese o questionamento acerca da abrangência da tese ali firmada, confirmada em embargos declaratórios julgados em agosto de 2021, no sentido de que se circunscreveria apenas ao processo de execução da condenação imposta pelo TCU (ou seja, inaplicável à pretensão de ressarcimento exercida no processo "conhecimento" da TCE) , verifica-se que o STF, por meio de decisões prolatadas pelas suas duas turmas, tem decidido de forma reiterada que se aplica o prazo prescricional de 5 anos previsto na Lei 9.873/1999 às pretensões sancionatória e ressarcitória a cargo do Tribunal de Contas da União.
Seja por aplicação direta ou por analogia, a orientação sufragada é no sentido de que o prazo de 5 anos é compatível com a tese de que a ação e a execução prescrevem no mesmo prazo (Súmula 150 do STF) , bem como com o fato de que a Lei 9.873/1999, regulamentadora do exercício de ação punitiva pela Administração Pública Federal, direta e indireta, regeria integralmente a prescrição no âmbito do TCU. Quanto a este último aspecto, o Ministro Luís Roberto Barroso, no voto exarado no julgamento do MS 32.201, embora tenha advertido que a atuação do TCU, em sua acepção clássica, não se qualifica como exercício do poder de polícia, ressaltou que a Lei 9.873/1999 assumiria vocação regulatória geral da prescrição do exercício da competência sancionadora da Administração Pública, sendo sua disciplina aplicável a qualquer ação punitiva da Administração Pública Federal, exceto àquelas esferas em que exista regulamentação específica. Ademais, em virtude da autonomia científica do Direito Administrativo, não haveria razão plausível para suprimir a omissão da Lei Orgânica do Tribunal de Contas da União, no tocante ao estabelecimento de um prazo prescricional próprio, valendo-se das normas de direito civil, e não das de direito administrativo.
Menciona-se alguns julgados que evidenciam o entendimento predominante do STF:
Ementa: AGRAVO REGIMENTAL EM MANDADO DE SEGURANÇA. TOMADA DE CONTAS ESPECIAL. TRIBUNAL DE CONTAS DA UNIÃO. CONDENAÇÃO A RESSARCIMENTO AO ERÁRIO. PRESCRIÇÃO. MARCO INTERRUPTIVO. ART. 2°, II, DA LEI 9.873/1999. ATO INEQUÍVOCO DE APURAÇÃO DO FATO. DISCUSSÃO. DIREITO LÍQUIDO E CERTO. DEMONSTRAÇÃO. INOCORRÊNCIA. SUBSISTÊNCIA DA DECISÃO AGRAVADA. AGRAVO A QUE SE NEGA PROVIMENTO. I - As razões do agravo regimental são inaptas para desconstituir os fundamentos da decisão agravada, que, por isso, se mantêm hígidos. II - Aplicando-se a regulamentação da Lei 9.873/1999 ao caso concreto, observa-se que a pretensão sancionatória do TCU, em relação aos atos praticados pelo impetrante, levando-se em consideração a ocorrência de 5 causas interruptivas da prescrição, não teria sido fulminada pelo decurso do tempo. III - A pretensão do recorrente, fundada na discussão sobre os fatos apontados como marcos interruptivos da prescrição da pretensão punitiva da Administração Pública, refoge aos estreitos limites do mandamus, ante a ausência de liquidez e certeza do direito pleiteado. IV - Agravo regimental a que se nega provimento.MS 36067 ED-AgR. Órgão julgador: Segunda Turma. Relator (a) : Min. RICARDO LEWANDOWSKI. Julgamento: 18/10/2019.
Ementa: AGRAVO REGIMENTAL EM RECLAMAÇÃO. TRIBUNAL DE CONTAS DA UNIÃO. TOMADA DE CONTA ESPECIAL. PRESCRIÇÃO DA PRETENSÃO PUNITIVA. RECONHECIDA EM DECISÃO DO SUPREMO TRIBUNAL FEDERAL. PRESCRITIBILIDADE DO RESSARCIMENTO AO ERÁRIO FUNDADA EM DECISÃO DE TRIBUNAL DE CONTAS. AÇÃO DE IMPROBIDADE ADMINISTRATIVA COM PEDIDO DE RESSARCIMENTO JÁ EM CURSO. AGRAVO REGIMENTAL A QUE SE NEGA PROVIMENTO. I - O acórdão do TCU determinou a formação de processo administrativo para avaliarem, efetivamente, a eventual responsabilização do agravado para o ressarcimento do dano ao erário, contrariando, assim, autoridade desta Corte no MS 35.512/DF, uma vez que houve a concessão da segurança para declarar a ocorrência da prescrição da pretensão punitiva do TCU em relação às infrações imputadas a ele, destacando-se que a União poderia perseguir os valores referentes ao ressarcimento dos danos na esfera judicial. II - Agravo regimental a que se nega provimento. (Rcl 39497 AgR. Órgão julgador: Segunda Turma. Relator (a) : Min. RICARDO LEWANDOWSKI. Julgamento: 10/10/2020) 
Ementa: MANDADO DE SEGURANÇA. DIREITO ADMINISTRATIVO. TRIBUNAL DE CONTAS DA UNIÃO. SERVIDOR DA SECRETARIA DE SAÚDE DO ESTADO DO ACRE. FISCALIZAÇÃO OMISSA E DEFICIENTE NA EXECUÇÃO DE DOIS CONVÊNIOS FIRMADOS ENTRE A SECRETARIA ESTADUAL E O MINISTÉRIO DA SAÚDE. APLICAÇÃO DE MULTA. ARTS. 28, II, E 58, II, DA LEI 8.443/1992. ART. 268, II, DO REGIMENTO INTERNO DO TCU. PRESCRIÇÃO DA PRETENSÃO SANCIONATÓRIA. OCORRÊNCIA. APLICAÇÃO DA LEI 9.873/1999. PRECEDENTES DESTE STF. MEDIDA LIMINAR DEFERIDA E RATIFICADA NO EXAME DE MÉRITO. SEGURANÇA CONCEDIDA PARA AFASTAR A MULTA APLICADA. 1. A prescrição da pretensão punitiva do TCU é regulada pela Lei 9.873/1999, descabendo a aplicação do prazo decenal previsto na legislação civil (art. 205 do Código Civil) . Ao revés, incide o prazo quinquenal previsto na Lei 9.873/1999 (MS 32201, Rel. Min. Roberto Barroso, PRIMEIRA TURMA, DJe 7/8/2017; MS 35.512-AgR, Rel. Min. Ricardo Lewandowski, SEGUNDA TURMA, DJe 21/6/2019) . 2. In casu, na linha do parecer apresentado pelo Ministério Público Federal e da decisão liminar de minha lavra, é inequívoca a superação do prazo prescricional quinquenal. Os ilícitos apontados pela Corte de Contas ocorreram em julho de 2006, tendo o processo de auditoria sido instaurado em 9/10/2006. A ordem de citação do responsável para a audiência, por sua vez, ocorreu em 25/6/2007. Entretanto, a decisão condenatória recorrível foi exarada somente em 31/5/2016, data da prolação do Acórdão 3513/2016-TCU-Primeira Câmara. 3. Ex positis, CONCEDO A SEGURANÇA unicamente para afastar a sanção de multa aplicada ao impetrante, nos autos da Tomada de Contas Processo 023.288/2006-0, máxime da ocorrência de prescrição da pretensão punitiva do Tribunal de Contas da União. MS 35940. (Órgão julgador: Primeira Turma. Relator (a) : Min. LUIZ FUX. Julgamento: 16/06/2020) .
Essa orientação também foi seguida nas seguintes decisões monocráticas: MS 36.127-MC/DF e MS 35.940-MC/DF, Rel. Min. Luiz Fux; MS 35.294, MS 35.539/DF e MS 35.971-TP/DF, Rel. Min. Marco Aurélio; MS 34.256 MC/DF, MS 36.054-MC e MS 36.067-MC/DF, Rel. Min. Ricardo Lewandowski.
O Supremo Tribunal Federal tem se pronunciado no sentido de reconhecer não só a aplicação da prescrição quinquenal com fulcro na interpretação da Lei 9.873/1999, mas também a incidência dos marcos interruptivos do prazo prescricional consignados na referida lei, tantas vezes quanto presentes os suportes fáticos (MS 32201, Relator: Min. Roberto Barroso) . 
Entendimento que também foi adotado nas seguintes decisões monocráticas: MS 36.054, MS 34.256-MC, MS 35.512 e MS 36.067-MC, todos de relatoria do Min. Ricardo Lewandowski; MS 35.294, MS 35.539 e MS 35.971-TP, todos de relatoria do Min. Marco Aurélio; MS 32.201, Rel. Min. Roberto Barroso, e MS 36.127-MC e MS 35.940-MC, Min. Luiz Fux.
Em relação ao termo inicial da contagem do prazo prescricional, o "caput" do art. 1º da Lei 9.873/1999 oferece solução que não destoa do modelo adotado pelo TCU no incidente de uniformização de jurisprudência, em que se examinou a prescrição da pretensão punitiva, nos termos do Acórdão 1441/2016-TCU-Plenário (Rel. Min. Benjamin Zymler) , com a adição da particularidade de explicitar o caso de infrações permanentes ou continuadas:
a) Regra geral: "data da prática do ato" (o que equivale a "ocorrência da irregularidade sancionada") ;
b) Regra especial: "no caso de infração permanente ou continuada, do dia em que tiver cessado".
A Lei 9.873/1999, no art. 2º, estabelece as causas interruptivas da prescrição punitiva, consoante abaixo transcrito, já na redação conferida pela Lei 11.941/2009:
Art. 2º Interrompe-se a prescrição da ação punitiva:
I - pela notificação ou citação do indiciado ou acusado, inclusive por meio de edital;
II - por qualquer ato inequívoco, que importe apuração do fato;
III - pela decisão condenatória recorrível.
IV - por qualquer ato inequívoco que importe em manifestação expressa de tentativa de solução conciliatória no âmbito interno da administração pública federal.
	O quadro a seguir indica alguns eventos processuais, ocorridos no curso de uma TCE (fase interna e externa) - instaurada em razão de irregularidades na aplicação de recursos da União transferidos a entes subnacionais - que poderiam ser enquadrados nas causas de interrupção da prescrição acima apontadas, sem prejuízo, é claro, de outras ocorrências fáticaselegíveis como marco interruptivo, a depender da forma de proceder de cada entidade ou órgão tomador de contas.
	I - pela notificação ou citação do indiciado ou acusado, inclusive por meio de edital;
	 (i) notificação no âmbito do procedimento administrativo de ressarcimento previamente à instauração da TCE;
 (ii) notificação efetuada pelo órgão tomador de contas acerca da instauração da TCE;
 (iii) ato que ordenar a citação efetuada pelo TCU.
*Data da ciência da notificação ou citação pelos responsáveis ou de publicação do edital no DOU.

	II - por qualquer ato inequívoco, que importe apuração do fato;
* procedimento que evidencie a apuração dos fatos irregulares, com o objetivo quantificar o dano e identificar possíveis responsáveis.
	 (i) relatório de sindicância ou PAD;
 (ii) relatório de apuração de irregularidades referente ao processo administrativo prévio à instauração da TCE;
 (iii) relatórios de fiscalização, pareceres, despachos, informações e memorandos relacionados à apuração dos fatos irregulares;
 (iv) relatório do tomador de contas;
 (v) relatório do controle interno; 
 (vi) termo de instauração ou designação de instauração da TCE;
 (vii) autuação da TCE no TCU; entre outras causas.
*Há quem inclua nesse grupo diligências que comprovam providências do responsável sobre as irregularidades investigadas.

	III - pela decisão condenatória recorrível.
	 (i) Verifica-se apenas no âmbito do TCU com a data da prolação do acórdão condenatório recorrível.

	IV - por qualquer ato inequívoco que importe em manifestação expressa de tentativa de solução conciliatória no âmbito interno da administração pública federal.
	 (i) pedido de parcelamento;
 (ii) pagamento parcial do débito;
 (iii) qualquer manifestação do responsável que demonstre claramente a sua intenção de recolher o débito.

Bem se vê, portanto, que haveria uma multiplicidade de causas de interrupção da prescrição, conforme se depreende do art. 2º da Lei 9.873/1999. Tal exegese encontra respaldo em precedentes do STF, a exemplo do que se decidiu no julgamento do MS 36067 (Rel. Min. Ricardo Lewandowski) , com destaque para trecho do voto em que o Relator reconhece cinco causas de interrupção da prescrição, in verbis:
 (...) Assim, faz-se necessário levar em consideração que, apesar de os fatos objeto da apuração conduzida pela Corte de Contas remontarem aos anos de 1999 e 2000, período no qual o impetrante era Secretário de Saúde municipal, o Tribunal de Contas da União deu prosseguimento à tomada de contas especial por ter constatado a ocorrência de 5 causas interruptivas da prescrição, a saber: a) relatório de auditoria em conjunto realizada pelo Denasus e pela Secretaria Federal de Controle, lavrado em 06/07/2001, sendo este, certamente, um ato inequívoco que importou a apuração do fato (art. 2º, II, da Lei n. 9.873/1999) ; b) instauração de Tomada de Contas Especial pelo FNS, ocorrida em 05/10/2005, sendo este também, certamente, um ato inequívoco que importou a apuração do fato (art. 2º, II, da Lei n. 9.873/1999) ; c) a autuação da presente Tomada de Contas Especial no âmbito do Tribunal de Contas da União, ocorrida em 12/08/2008, sendo este também, certamente, um ato inequívoco que importou a apuração do fato (art. 2º, II, da Lei n. 9.873/1999) ; d) o ato que ordenou a citação do responsável, ora impetrante, ocorrida em 12/07/2010 (art. 2º, I, da Lei n. 9.873/1999) ; e, e) o exercício do poder punitivo ocorrido em 20/06/2012, data da prolação do Acórdão 1563/2012-TCU-Plenário (art. 2º, III, da Lei n. 9.873/1999) .
	No caso vertente, tendo como parâmetro a tese firmada pelo STF no RE 636.886, no sentido de que ambas pretensões do TCU, sancionatória e ressarcitória, sujeitam-se ao prazo prescricional de 5 anos previsto na Lei 9.873/1999, considerando, ainda, o sistema prescricional descrito na citada lei, inclusive as causas de suspensão e de interrupção da prescrição, temos os seguinte cronologia dos eventos processuais:
a) 	datas passíveis de serem assinaladas como termo inicial para contagem dos prazos prescricionais: 	
. 20/1/2010: depósito dos recursos na conta específica do convênio (peça 54) ;
. 30/1/2012: prazo final para a prestação de contas dos recursos recebidos (peças 7 e 12) ;
b) 12/6/2012: notificação enviada a entidade assinalando prazo para a apresentação da prestação de contas (peças 14-15) ;
c) 17/8/2012: despacho ordenando emissão de parecer técnico final relativo ao convênio (peça 18) ;
d) 7/11/2018: diligência dirigida à entidade solicitando documentação complementar à prestação de contas apresentada (peça 21) ;
e) 2/10/2019: emissão do Parecer 82/2019, reprovando a prestação de contas apresentada (peça 20) ;
f) 25/10/2019: notificação sobre a reprovação da prestação de contas, conforme Parecer 82/2019, e assinalando prazo para a devolução dos recursos repassados (peças 22-25) ;
g) 19/12/2019: despacho ordenando o registro de inadimplência do convênio (peça 29) ;
h) 2/4/2020: despacho determinando a instauração de Tomada de Contas Especial (peça 47) ;
i) 29/5/2020: Relatório do tomador de contas (peça 117) ;
j) 6 e 9/11/2020: Relatório e Certificado de Auditoria da Controladoria-Geral da União (peças 120-121) ;
k) 17/11/2020: Pronunciamento da Ministra de Estado da Mulher, da Família e dos Direitos Humanos (peça 123) ;
l) 18/11/2020: Autuação do processo de TCE neste Tribunal (peça 1) ; e
q) 7/3/2022: Ordem para citação do responsável (peça 129) .
Examinando-se a sequência de eventos processuais enumerados no item anterior, os quais teriam o condão de interromper a prescrição da ação punitiva desta Corte no entender do STF, observa-se que teria transcorrido o prazo prescricional de 5 (cinco) anos entre os eventos "c" e "d". Portanto, tendo em consideração o entendimento do STF, teria sim ocorrido a prescrição da pretensão sancionatória e ressarcitória a cargo do TCU. 
Nada obstante a situação delineada, o caso concreto tratado no RE 636.886 (tema 899 da repercussão geral) diz respeito à fase de execução judicial de deliberação do Tribunal de Contas, tanto assim que, para deslindá-lo, foi necessária a aplicação da Lei 6.830/1980, a Lei de Execuções Fiscais, diploma legal evidentemente inaplicável à fase que antecede a formação do título executivo extrajudicial, caracterizada pela atuação do órgão de controle externo até a prolação do acórdão
Salienta-se que os embargos declaratórios opostos contra a referida decisão do STF foram rejeitados pela maioria da Suprema Corte (Plenário, Sessão Virtual de 13.8.2021 a 20.8.2021) , confirmando, portanto, a abrangência da deliberação prolatada na fixação do tema 899, razão por que se deve adotar a orientação prevalente no TCU, no sentido de que a matéria ali tratada alcançaria tão somente a fase judicial de cobrança do título extrajudicial, não atingindo os processos de controle externo, mantendo-se, desse modo, a interpretação adotada pela Suprema Corte, em 2008, no Mandado de Segurança - MS 26.210, oportunidade em que foi definida a tese da imprescritibilidade das ações de ressarcimento ao erário:
A suspensão pelo STF das demandas nas quais esteja em questão a prescritibilidade da pretensão de ressarcimento ao erário com base em decisão de tribunal de contas (RE 636.886/STF) alcança tão somente a fase judicial de cobrança do título extrajudicial, não atingindo os processos de controle externo em trâmite. Até julgamento definitivo em contrário pelo STF, permanece o entendimento do TCU acerca da imprescritibilidade das pretensões de ressarcimento decorrentes de tomadas de contas especiais. (Acórdão 1267/2019-TCU-Plenário, Relator Ministro Aroldo Cedraz) 
A suspensão pelo STF das demandas nas quais esteja em questão a prescritibilidade da pretensão de ressarcimento ao erário com base em decisão de tribunal de contas (RE 636.886/STF) alcança tão somente a fase judicial de cobrança do título extrajudicial, não atingindo os processos de controle externo em trâmite. Até julgamento definitivo em contrário pelo STF, permanecem imprescritíveis as pretensões de ressarcimento decorrentes de tomadas de contas especiais. (Acórdão 7930/2018-TCU-Segunda Câmara, Relatora Ministra Ana Arraes) .
	Por outro lado, especificamente no que tange à prescrição da pretensão punitiva, verifica-se que o Acórdão 1441/2016-TCU-Plenário, da relatoria do Ministro Benjamin Zymler, uniformizou a jurisprudência acerca dessa questão, subordinando mencionada prescrição ao prazo prescricional geral indicado no art. 205, do Código Civil, que é de dez anos, contado da data de ocorrência da irregularidade sancionada, nos termos do art. 189, do Código Civil, sendo este prazo interrompido pelo ato que ordenar a citação, a audiência ou a oitiva do responsável.
No caso presente, verifica-se que houve a prescrição da pretensão punitiva por parte deste Tribunal, uma vez que a irregularidade sancionada se deu em 30/1/2012, prazo final para a prestação de contas dos recursos recebidos, tendo o ato de ordenação da citação ocorrido em 7/3/2022 (peça 129) , em prazo superior a dez anos.
Portanto, verificou-se que se configurou a prescrição em relação à competência sancionatória deste Tribunal, não tendo sido, entretanto, evidenciada em relação ao ressarcimento de eventuais danos ao erário.
Argumento
Invocando os princípios da Razoabilidade, da Proporcionalidade, da Verdade Material, bem como a Lei 12527/11 (Lei de Acesso a Informação) , reclamam pela identificação de todos os agentes públicos envolvidos no convênio em questão para que sejam responsabilizados por omissão na cobrança do convenente.
Também solicitam "a produção de provas complementares - como uma perícia que aponte a proporcionalidade do que foi executado no projeto e o que não foi, assim como a produção de prova documental. Deve-se também demonstrar a participação de cada agente, individualmente, quanto ao nexo de causalidade de sua responsabilização."
Exame
Inicialmente, menciona-se que há neste TCU jurisprudência consolidada no sentido de caber ao gestor a produção de provas da boa e regular aplicação dos recursos que lhe foram confiados, não competindo a este Tribunal iniciativa nesse sentido (Acórdão 1656/2006-TCU-Plenário, 903/2007-TCU-1ª Câmara, 1186/2021-TCU-1ª Câmara, 1.445/2007-TCU-2ª Câmara e 8408/2020-TCU- 2ª Câmara) .
Dessa forma, não há razões ou fundamentos legais e/ou normativos para dar vazão à produção de provas requerida, haja vista entendimento pacificado neste Tribunal que as provas devem ser produzidas e apresentadas pelos responsáveis sob a forma documental, não sendo cabível, a pedido do responsável, a realização de diligências, perícias, inquirição e/ou interrogatório de terceiros em sede de processo de controle externo:
Não cabe ao TCU determinar, a pedido do responsável, a realização de diligência, perícia ou inspeção para a obtenção de provas, uma vez que constitui obrigação da parte apresentar os elementos que entender necessários para a sua defesa. (Acórdão 3343/2019-TCU-Primeira Câmara, Relator Ministro Augusto Sherman; e 2805/2017-Primeira Câmara, Relator Ministro Vital do Rêgo) 
Não cabe ao TCU produzir provas, organizar informações, realizar perícias ou adotar qualquer medida tendente a revelar o nexo de causalidade entre recursos transferidos e despesas efetuadas, pois compete ao gestor comprovar a boa e regular aplicação dos recursos públicos federais. (Acórdão 3623/2015-TCU-Primeira Câmara, Relator Ministro José Mucio Monteiro) 
O ônus de comprovar a regularidade integral na aplicação de recursos públicos compete ao gestor, por meio de documentação consistente, que demonstre cabalmente os gastos efetuados, bem assim o nexo causal entre a execução do objeto e os recursos repassados. (Acórdão 7240/2012-TCU-Segunda Câmara, Relator Ministro Augusto Nardes) 
	Esse entendimento foi ratificado pelo Supremo Tribunal Federal em decisão presente no MS 20.335/DF, Relator Ministro Moreira Alves, cuja ementa tem o seguinte teor:
MANDADO DE SEGURANÇA CONTRA O TRIBUNAL DE CONTAS DA UNIÃO. CONTAS JULGADAS IRREGULARES. APLICACÃO DA MULTA PREVISTA NO ARTIGO 53 DO DECRETO-LEI 199/67. A MULTA PREVISTA NO ARTIGO 53 DO DECRETO-LEI 199/67 NÃO TEM NATUREZA DE SANÇÃO DISCIPLINAR. IMPROCEDÊNCIA DAS ALEGAÇÕES RELATIVAS A CERCEAMENTO DE DEFESA. EM DIREITO FINANCEIRO, CABE AO ORDENADOR DE DESPESAS PROVAR QUE NÃO É RESPONSÁVEL PELAS INFRAÇÕES, QUE LHE SÃO IMPUTADAS, DAS LEIS E REGULAMENTOS NA APLICAÇÃO DO DINHEIRO PÚBLICO. COINCIDÊNCIA, AO CONTRÁRIO DO QUE FOI ALEGADO, ENTRE A ACUSAÇÃO E A CONDENAÇÃO, NO TOCANTE À IRREGULARIDADE DA LICITAÇÃO. MANDADO DE SEGURANÇA INDEFERIDO.
Aclarado esse primeiro argumento, deve-se também esclarecer que a responsabilização de agentes públicos por eventuais omissões na execução do convênio em sob foco é matéria que não integra o escopo dos presentes autos, razão pela qual também não deve prosperar as pretensões da defesa no tocante a isso.
Argumento
Aduzindo que a solidariedade decorre de lei ou da vontade das partes, argumentam a ausência de pressupostos para a responsabilização de Carlos Nicodemos Oliveira Silva diante da inexistência de previsão no Estatuto Social da entidade, pois não era dirigente e nem integrava sua diretoria à época dos fatos. Mencionam ainda que o defendente somente fora admitido pela Assembléia Ordinária como associado da organização em 6/5/2013.
Apontam, fazendo remissão à peça 7, que Vera Lúcia Pereira (Presidente à época) e Carolina de Oliveira Brandão eram as pessoas responsáveis pelo convênio.
Exame
Os elementos presentes nos autos evidenciam que o responsável detinha sim competência e, de fato, também foi o gestor do convênio.
A evidência mais significativa nesse aspecto são as procurações que lhe foram outorgadas pela direção da entidade, conferindo-lhe poderes para firmar contratos, movimentar contas bancárias, ordenar pagamentos, dar quitações, representar a entidade perante órgãos/entidades públicas, dentre outros (peças 41, 43 e 44) . Consta, ainda, de ata da Assembléia Ordinária que o defendente exercia a função de Coordenador Executivo da entidade (peça 42) . 
Sua atuação como efetivo gestor do convênio também pode ser evidenciada pela sua indicação como responsável pelo projeto no plano de trabalho (peça 2) .
Em face disso, entende-se que as alegações trazidas devem ser rejeitadas.
Em arremate, extrai-se de todo o exame realizado que os responsáveis se limitaram a formular as alegações de defesa que tiveram por pertinentes, as quais, desacompanhadas de elementos probatórios consistentes, coerentes e suficientes para demonstrar, de forma inequívoca, o bom e correto emprego dos recursos repassados, são insuficientes para elidir as irregularidades presentes nos autos, de forma que devem ser rejeitadas em sua integralidade.
Assim, diante da ausência de elementos para que se possa efetivamente aferir e reconhecer a ocorrência de boa-fé na conduta de Carlos Nicodemos Oliveira Silva e Organização de Direitos Humanos Projeto Legal, podendo este Tribunal, desde logo, proferir o julgamento de mérito pela irregularidade das contas, conforme os termos dos §§ 2º e 6º do art. 202 do Regimento Interno do TCU, condenando-se os responsáveis ao débito apurado. 
Menciona-se que a análise da boa-fé relativa a pessoa jurídica de direito privado é realizada considerando as condutas de seus administradores, uma vez que os atos destes obrigam a pessoa jurídica, desde que exercidos nos limites dos poderes definidos no ato constitutivo do ente, nos termos do art. 47 do Código Civil (Acórdão 1723/2016-TCU-Plenário, Ministro-Relator Raimundo Carrero) .
Revelia - espólio de Vera Lucia Pereira
Da validade das notificações
Preliminarmente, cumpre tecer breves considerações sobre a forma como são realizadas as comunicações processuais no TCU. A esse respeito, destacam-se o art. 179, do Regimento Interno do TCU (Resolução 155, de 4/12/2002) e o art. 4º, inciso III, § 1º, da Resolução TCU 170, de 30 de junho de 2004, in verbis:
Art. 179. A citação, a audiência ou a notificação, bem como a comunicação de diligência, farse-ão:
I - mediante ciência da parte, efetivada por servidor designado, por meio eletrônico, fac-símile, telegrama ou qualquer outra forma, desde que fique confirmada inequivocamente a entrega da comunicação ao destinatário;
II - mediante carta registrada, com aviso de recebimento que comprove a entrega no endereço do destinatário;
III - por edital publicado no Diário Oficial da União, quando o seu destinatário não for localizado
 (...) 
Art. 3º As comunicações serão dirigidas ao responsável, ou ao interessado, ou ao dirigente de órgão ou entidade, ou ao representante legal ou ao procurador constituído nos autos, com poderes expressos no mandato para esse fim, por meio de:
I - correio eletrônico, fac-símile ou telegrama;
II - servidor designado;
III - carta registrada, com aviso de recebimento;
IV - edital publicado no Diário Oficial da União, quando o seu destinatário não for localizado, nas hipóteses em que seja necessário o exercício de defesa.
Art. 4º. Consideram-se entregues as comunicações:
I - efetivadas conforme disposto nos incisos I e II do artigo anterior, mediante confirmação da ciência do destinatário;
II - realizadas na forma prevista no inciso III do artigo anterior, com o retorno do aviso de recebimento, entregue comprovadamente no endereço do destinatário;
III - na data de publicação do edital no Diário Oficial da União, quando realizadas na forma prevista no inciso IV do artigo anterior.
§ 1º O endereço do destinatário deverá ser previamente confirmado mediante consulta aos sistemas disponíveis ao Tribunal ou a outros meios de informação, a qual deverá ser juntada ao respectivo processo.
 (...) 
	Bem se vê, portanto, que a validade da citação via postal não depende de que o aviso de recebimento seja assinado pelo próprio destinatário da comunicação, o que dispensa, no caso em tela, a entrega do AR em "mãos próprias". A exigência da norma é no sentido de o Tribunal verificar se a correspondência foi entregue no endereço correto, residindo aqui a necessidade de certeza inequívoca. 
	Não é outra a orientação da jurisprudência do TCU, conforme se verifica dos julgados a seguir transcritos:
São válidas as comunicações processuais entregues, mediante carta registrada, no endereço correto do responsável, não havendo necessidade de que o recebimento seja feito por ele próprio (Acórdão 3648/2013-TCU-Segunda Câmara, Relator José Jorge) ;
É prescindível a entrega pessoal das comunicações pelo TCU, razão pela qual não há necessidade de que o aviso de recebimento seja assinado pelo próprio destinatário. Entregandose a correspondência no endereço correto do destinatário, presume-se o recebimento da citação. (Acórdão 1019/2008-TCU-Plenário, Relator Benjamin Zymler) ;
As comunicações do TCU, inclusive as citações, deverão ser realizadas mediante Aviso de Recebimento - AR, via Empresa Brasileira de Correios e Telégrafos, bastando para sua validade que se demonstre que a correspondência foi entregue no endereço correto. (Acórdão 1526/2007-TCU-Plenário, Relator Aroldo Cedraz) .
A validade do critério de comunicação processual do TCU foi referendada pelo Supremo Tribunal Federal, nos termos do julgamento do MS-AgR 25.816/DF, por meio do qual se afirmou a desnecessidade da ciência pessoal do interessado, entendendo-se suficiente a comprovação da entrega do "AR" no endereço do destinatário:
Ementa: agravo regimental. Mandado de segurança. Desnecessidade de intimação pessoal das decisões do tribunal de contas da união. art. 179 do regimento interno do TCU. Intimação do ato impugnado por carta registrada, iniciado o prazo do art. 18 da lei nº 1.533/51 da data constante do aviso de recebimento. Decadência reconhecida. Agravo improvido.
O envio de carta registrada com aviso de recebimento está expressamente enumerado entre os meios de comunicação de que dispõe o Tribunal de Contas da União para proceder às suas intimações.
O inciso II do art. 179 do Regimento Interno do TCU é claro ao exigir apenas a comprovação da entrega no endereço do destinatário, bastando o aviso de recebimento simples.
Caracterização da revelia 
No caso vertente, a citação do espólio da responsável se deu em endereços provenientes da base de dados da Receita Federal do Brasil, custodiado pelo TCU. A entrega do ofício citatório nesse endereço ficou comprovada (peça 151) .
Nos processos do TCU, a revelia não leva à presunção de que seriam verdadeiras todas as imputações levantadas contra os responsáveis, diferentemente do que ocorre no processo civil, em que a revelia do réu opera a presunção da verdade dos fatos narrados pelo autor (Acórdão 1009/2018-TCU-Plenário, relator Ministro Bruno Dantas; 2369/2013-TCU-Plenário e 2449/2013-TCU-Plenário, relator Ministro Benjamin Zymler) . Dessa forma, a avaliação da responsabilidade do agente não pode prescindir da prova existente no processo ou para ele carreada.
Ao não apresentar sua defesa, o responsável deixou de produzir prova da regular aplicação dos recursos sob sua responsabilidade, em afronta às normas que impõem aos gestores de dinheiros públicos a obrigação legal de, sempre que demandados pelos órgãos de controle, apresentar os documentos que demonstrem a correta utilização das verbas públicas, a exemplo do contido no art. 93 do Decreto-Lei 200/1967: "Quem quer que utilize dinheiros públicos terá de justificar seu bom e regular emprego na conformidade das leis, regulamentos e normas emanadas das autoridades administrativas competentes."
Mesmo as alegações de defesa não sendo apresentadas, considerando o princípio da verdade real que rege esta Corte, procurou-se buscar, em manifestações da responsável na fase interna desta Tomada de Contas Especial, a presença de algum argumento que pudesse ser aproveitado a seu favor. 
No entanto, não se localizou argumentos apresentados na fase interna com aptidão de elidir as irregularidades apontadas. 
Tratando-se de processo em que a parte interessada não se manifestou acerca das irregularidades imputadas, não há elementos para que se possa efetivamente aferir e reconhecer a ocorrência de boa-fé na conduta do responsável, podendo este Tribunal, desde logo, proferir o julgamento de mérito pela irregularidade das contas, conforme os termos dos §§ 2º e 6º do art. 202 do Regimento Interno do TCU (Acórdão 2064/2011-TCU-Primeira Câmara relator Ministro Ubiratan Aguiar, 6.182/2011-TCU-1ª Câmara relator Ministro Weber de Oliveira, 4.072/2010-TCU-1ª Câmara relator Ministro Valmir Campelo, 1.189/2009-TCU-1ª Câmara relator Ministro Marcos Bemquerer, 731/2008-TCU-Plenário relator Ministro Aroldo Cedraz) .
Dessa forma, o espólio da responsável Vera Lucia Pereira deve ser considerado revel, nos termos do art. 12, § 3º, da Lei 8.443/1992, devendo as contas serem julgadas irregulares, condenando-o solidariamente ao débito apurado.
Prescrição da Pretensão Punitiva
	Vale ressaltar que a pretensão punitiva do TCU, conforme Acórdão 1441/2016-TCU-Plenário, Relator Ministro Benjamin Zymler, que uniformizou a jurisprudência acerca dessa questão, subordina-se ao prazo geral de prescrição indicado no art. 205 do Código Civil, que é de dez anos, contado da data de ocorrência da irregularidade sancionada, nos termos do art. 189 do Código Civil, sendo este prazo interrompido pelo ato que ordenar a citação, a audiência ou a oitiva dos responsáveis.
No caso em exame, ocorreu a prescrição, uma vez que a irregularidade sancionada ocorreu em 15/4/2011, com o término do prazo para apresentação da prestação de contas, tendo ocorrido a ordenação da citação após o transcurso de 10 anos, em 3/3/2022 (peça 140) .
CONCLUSÃO
 Em face da análise promovida na seção "Exame Técnico", verifica-se que o espólio da responsável Vera Lucia Pereira não logrou comprovar a boa e regular aplicação dos recursos. Instado a produzir alegações de defesa, optou por não se manifestar, configurando sua revelia, nos termos do § 3º, do art. 12, da Lei 8.443/1992. 
Ainda, propõe-se rejeitar as alegações de defesa de Carlos Nicodemos Oliveira Silva e Organização de Direitos Humanos Projeto Legal, uma vez que foram insuficientes para sanar as irregularidades a eles atribuídas e afastar o débito apurado. Ademais, inexistem nos autos elementos que demonstrem a boa-fé dos responsáveis ou a ocorrência de outras excludentes de culpabilidade, salientando-se que a análise da boa-fé relativa a pessoa jurídica de direito privado é realizada considerando as condutas de seus administradores, uma vez que os atos destes obrigam a pessoa jurídica, desde que exercidos nos limites dos poderes definidos no ato constitutivo do ente, nos termos do art. 47 do Código Civil (Acórdão 1723/2016-TCU-Plenário, Ministro-Relator Raimundo Carrero) .
Verifica-se também que houve a prescrição da pretensão punitiva, conforme análise já realizada.
Tendo em vista que não constam dos autos elementos que permitam reconhecer a boa-fé dos responsáveis, sugere-se que as suas contas sejam julgadas irregulares, nos termos do art. 202, § 6º, do Regimento Interno do TCU, com a imputação do débito atualizado monetariamente e acrescido de juros de mora, nos termos do art. 202, § 1º do Regimento Interno do TCU, descontado o valor eventualmente recolhido.
Por fim, como não houve elementos que pudessem modificar o entendimento acerca das irregularidades em apuração, mantém-se a matriz de responsabilização presente na peça 137.
PROPOSTA DE ENCAMINHAMENTO
Diante do exposto, submetemos os autos à consideração superior, propondo ao Tribunal:
considerar revel o espólio da responsável Vera Lucia Pereira (CPF: XXX.115.497-XX) , para todos os efeitos, dando-se prosseguimento ao processo, com fulcro no art. 12, § 3º, da Lei 8.443/1992;
rejeitar as alegações de defesa apresentadas pelos responsáveis Carlos Nicodemos Oliveira Silva (CPF: XXX.579.897-XX) e Organização de Direitos Humanos Projeto Legal (CNPJ: 03.510.184/0001-28) ;
julgar irregulares, nos termos dos arts. 1º, inciso I, 16, inciso III, alíneas "c", da Lei 8.443/1992, c/c os arts. 19 e 23, inciso III, da mesma Lei, as contas dos responsáveis Vera Lucia Pereira (CPF: XXX.115.497-XX) , Carlos Nicodemos Oliveira Silva (CPF: XXX.579.897-XX) e Organização de Direitos Humanos Projeto Legal (CNPJ: 03.510.184/0001-28) , condenando-os solidariamente ao pagamento das importâncias a seguir especificadas, atualizadas monetariamente e acrescidas dos juros de mora, calculadas a partir das datas discriminadas até a data da efetiva quitação do débito, fixando-lhes o prazo de quinze dias, para que comprovem, perante o Tribunal, o recolhimento das referidas quantias aos cofres do Fundo Nacional para a Criança e o Adolescente, nos termos do art. 23, inciso III, alínea "a", da citada lei, c/c o art. 214, inciso III, alínea "a", do Regimento Interno do TCU.
Débito solidário relacionado de responsabilidade da Organização de Direitos Humanos Projeto Legal (CNPJ: 03.510.184/0001-28) , Carlos Nicodemos Oliveira Silva (CPF: XXX.579.897-XX) e o espólio de Vera Lucia Pereira (CPF: XXX.115.497-XX) :
	Data de ocorrência
	Valor histórico (R$) 

	20/1/2010
	103.177,93

autorizar, desde logo, a cobrança judicial das dívidas, caso não atendidas as notificações, na forma do disposto no art. 28, inciso II, da Lei 8.443/1992;
autorizar também, desde logo, se requerido, com fundamento no art. 26, da Lei 8.443, de 1992, c/c o art. 217, §1º do Regimento Interno do TCU, o parcelamento da (s) dívida (s) em até 36 parcelas, incidindo, sobre cada parcela, corrigida monetariamente, os correspondentes acréscimos legais, fixando-lhe o prazo de quinze dias, a contar do recebimento da notificação, para comprovar, perante o Tribunal, o recolhimento da primeira parcela, e de trinta dias, a contar da parcela anterior, para comprovar os recolhimentos das demais parcelas, devendo incidir, sobre cada valor mensal, atualizado monetariamente, os juros de mora devidos, no caso do débito, na forma prevista na legislação em vigor, alertando os responsáveis de que a falta de comprovação do recolhimento de qualquer parcela importará o vencimento antecipado do saldo devedor, nos termos do § 2º do art. 217 do Regimento Interno deste Tribunal;
enviar cópia do Acórdão a ser prolatado à Procuradoria da República no Estado do Rio de Janeiro, nos termos do § 3º do art. 16 da Lei 8.443/1992, c/c o § 7º do art. 209 do Regimento Interno do TCU, para adoção das medidas cabíveis; 
enviar cópia do Acórdão que vier a ser proferido ao Ministério da Mulher, da Família e dos Direitos Humanos e aos responsáveis, para ciência;
informar à Procuradoria da República no Estado do Rio de Janeiro, ao Ministério da Mulher, da Família e dos Direitos Humanos e aos responsáveis que a presente deliberação, acompanhada do Relatório e do Voto que a fundamenta, está disponível para a consulta no endereço www.tcu.gov.br/acordaos, além de esclarecer que, caso requerido, o TCU poderá fornecer sem custos as correspondentes cópias, de forma impressa; e
informar à Procuradoria da República no Estado do Rio de Janeiro que, nos termos do parágrafo único do art. 62 da Resolução TCU 259/2014, os procuradores e membros do Ministério Público credenciados nesta Corte podem acessar os presentes autos de forma eletrônica e automática, ressalvados apenas os casos de eventuais peças classificadas como sigilosas, as quais requerem solicitação formal.
O representante do Ministério Público junto ao TCU que atuou no feito manifestou divergência em relação à proposta técnica alvitrada nos seguintes termos (peça 157) :
Trata-se de tomada de contas especial instaurada em razão da não comprovação da regular aplicação dos recursos do Convênio Siafi 710468 firmado entre o Fundo Nacional para a Criança e o Adolescente (FNCA) e a Organização de Direitos Humanos Projeto Legal, tendo por objeto a "Sistematização e disseminação da metodologia utilizada pelo Programa Justiça Juvenil, visando contribuir para a garantia da convivência familiar dos adolescentes autores de ato infracional".
Após a instrução regular, a unidade técnica propôs que fossem julgadas irregulares as contas dos responsáveis Vera Lucia Pereira (falecida) , Carlos Nicodemos Oliveira Silva e Organização de Direitos Humanos Projeto Legal, com fulcro no art. 16, III, "c", da Lei 8.443/92, condenando-os em débito solidário no valor de R$ 103.177,93 (20/1/2010) . Não foi proposta a aplicação de multa, por ter sido considerada prescrita com base no entendimento do Acórdão 1441/2016-TCU-Plenário, haja vista o transcurso de mais de dez anos entre o término do prazo para prestação de contas em 15/4/2011 e o ato que ordenou a citação em 3/3/2022 (peça 140) .
À vista dos elementos constantes dos autos, pedimos vênias para divergir da SecexTCE (peça 153) e propor que as presentes contas sejam arquivadas, por ocorrência da prescrição quinquenal com base na Lei 9.873/99 e no entendimento firmado pelo STF no julgamento do RE 636.886.
A propósito, em que pese na instrução tenha sido realizada também a análise com base na Lei 9.873/99, concluindo-se igualmente pela ocorrência da prescrição (peça 153, p. 6-10, itens 23 a 39) , discordamos da unidade técnica no que considerou, por fim, apenas a ocorrência da prescrição da pretensão punitiva e com base no entendimento do Acórdão 1441/2016-TCU-Plenário.
No que tange à aferição da prescrição no âmbito do TCU, na ausência de previsão legal específica, entendemos que ela abrange as pretensões punitiva e de ressarcimento e que deve ser aferida com base na Lei 9.783/99 (Lei da Prescrição Administrativa) e no entendimento do Supremo Tribunal Federal no julgamento do Recurso Extraordinário 636.886 (Tema 899 da repercussão geral) , segundo pensamos, paradigma cuja aplicação reiterada e efeitos gerais devem orientar o exame da matéria.
Seja por analogia ou aplicação direta da Lei 9.873/1999, as duas turmas do STF vêm aplicando o prazo prescricional de 5 (cinco) anos previsto na lei em questão, cabendo expressamente mencionar, a título ilustrativo, as seguintes decisões: MS 37.772 MC-AgR, Min. Roberto Barroso, Primeira Turma; MS 37.373 AgR, Min. Ricardo Lewandowski, Segunda Turma; MS 32.201, Min Roberto Barroso, Primeira Turma; MS 37.646 AgR, Min. Dias Toffoli, Segunda Turma; MS 37.514 AgR, Min. Cármen Lúcia; RCL 39.497 AgR, Min. Ricardo Lewandowski, Segunda Turma; MS 35.940, Min. Luiz Fux, Primeira Turma) .
Encontra-se também nas decisões monocráticas a aplicação da aludida norma (MS 36.127-MC/DF e MS 35.940-MC/DF, Rel. Min. Luiz Fux; MS 35.294, MS 35.539/DF e MS 35.971-TP/DF, Rel. Min. Marco Aurélio; MS 34.256 MC/DF, MS 36.054-MC, MS 36.067-MC/DF, Rel. Min. Ricardo Lewandowski) .
Nessa quadra, trazemos para apreciação a ementa do MS 37.834 AgR/DF, Min. Roberto Barroso, Primeira Turma, julgado em 4/4/2022:
Ementa: Direito Processual Civil. Agravo Interno em Mandado De Segurança. Prescrição da pretensão de ressarcimento ao erário fundada em decisão do Tribunal de Contas da União  (TCU) . Ausência de impugnação dos fundamentos da decisão agravada. 1. Agravo interno contra decisão monocrática por meio da qual concedi a ordem para reconhecer a prescrição da pretensão punitiva e ressarcitória do TCU. 2. A agravante se limitou a reiterar as razões da peça de informações, sem refutar os fundamentos específicos da decisão recorrida. Repetiu alegações acerca da imprescritibilidade da pretensão ressarcitória e de atos de investigação que interromperiam o prazo prescricional. No entanto, tais atos não implicavam diretamente os agravados, sendo inábeis para causar a interrupção da prescrição relativa à conduta que lhes foi imputada. 3. Nos termos do art. 1.021, § 1º, do CPC e do art. 317, § 1º, do RI/STF, cabe à parte agravante impugnar os fundamentos da decisão que pretende reformar. Precedentes. 4. Agravo interno a que se nega provimento.
A decisão monocrática agravada pela Advocacia-Geral da União no MS 37.834/DF foi lavrada nos seguintes termos:
Ementa: DIREITO ADMINISTRATIVO. MANDADO DE SEGURANÇA. PRESCRIÇÃO DA PRETENSÃO DE RESSARCIMENTO AO ERÁRIO FUNDADA EM DECISÃO DO TCU. 1. Mandado de segurança impetrado por agente público condenado a ressarcir danos impostos à União por fraude à licitação e inexecução de convênio ocorridas mais de 12 (doze) anos antes de sua citação. 2. No julgamento do Recurso Extraordinário 636.886 (tema nº 899 da repercussão geral) , em 20.04.2020, o Plenário do STF definiu que a hipótese excepcional de imprescritibilidade prevista no art. 37, § 5º, da Constituição não se caracteriza em caso de pretensão de ressarcimento ao erário fundada em decisão do Tribunal de Contas, porque a condição de que haja ato doloso de improbidade administrativa, assim reconhecido por juízo competente, não se faz presente. Não foi realizada modulação dos efeitos temporais dessa decisão, de modo que não cabe afastar a aplicação da tese ao presente caso. Precedentes. 3. A prescrição da pretensão punitiva do TCU é regulada integralmente pela Lei nº 9.873/1999, que fixa o prazo de 5 (cinco) anos a contar da data da prática do ato. Embora se trate, aqui, de pretensão de ressarcimento ao erário, e não de imposição de sanções, entendo que a referida lei representa a regulamentação mais adequada a ser aplicada por analogia. No caso concreto, a citação do impetrante se deu mais de 12 (doze) anos depois do termo inicial da prescrição. 4. A interrupção da prescrição por ato inequívoco que importe apuração do fato exige identidade entre as irregularidades investigadas e aquelas que futuramente venham a justificar a condenação do responsável, o que não se verifica na espécie. Ressalto, porém, que demonstrada a existência de ato doloso enquadrável na Lei de Improbidade Administrativa, o ressarcimento poderá ser buscado a qualquer tempo pela via judicial (tema nº 897 da repercussão geral) . 5. Segurança concedida. (grifamos) 
A nosso ver, o entendimento presente em diversos julgados do STF não comporta dúvida quanto à aplicação da linha sedimentada pelo RE 636.886 no tocante à sujeição dos processos de controle aos ditames da Lei 9.783/1999, seja em relação à pretensão punitiva ou ressarcitória.
Nesse sentido, a Lei 9.873/99 estabelece prazo de prescrição para o exercício da ação punitiva pela Administração Pública Federal, dispondo ainda sobre o termo inicial e as causas de interrupção da respectiva contagem:
Art. 1o  Prescreve em cinco anos a ação punitiva da Administração Pública Federal, direta e indireta, no exercício do poder de polícia, objetivando apurar infração à legislação em vigor, contados da data da prática do ato ou, no caso de infração permanente ou continuada, do dia em que tiver cessado.
§ 1o  Incide a prescrição no procedimento administrativo paralisado por mais de três anos, pendente de julgamento ou despacho, cujos autos serão arquivados de ofício ou mediante requerimento da parte interessada, sem prejuízo da apuração da responsabilidade funcional decorrente da paralisação, se for o caso.
§ 2o  Quando o fato objeto da ação punitiva da Administração também constituir crime, a prescrição reger-se-á pelo prazo previsto na lei penal.
Art. 2o  Interrompe-se a prescrição da ação punitiva: 
I - pela notificação ou citação do indiciado ou acusado, inclusive por meio de edital; 
II - por qualquer ato inequívoco, que importe apuração do fato;
III - pela decisão condenatória recorrível.
IV - por qualquer ato inequívoco que importe em manifestação expressa de tentativa de solução conciliatória no âmbito interno da administração pública federal.
No presente caso, o repasse dos recursos ocorreu em 20/1/2010 (peça 54) e o prazo final para prestação de contas findou em 30/1/2012 (peças 7 e 12) , ocorrendo eventos interruptivos do prazo prescricional em 12/6/2012 (notificação, peça 15) , 17/8/2012 (despacho, peça 18) , 7/11/2018 (diligência, peça 21) , 2/10/2019 (peça 20) , 25/10/2019 (notificação, peças 22 a 25) , 19/12/2019 (despacho, peça 29) ,  2/4/2020 (peça 47) , 29/5/2020 (Relatório de TCE, peça 117) , 6/4/2020 (Relatório de auditoria, peça 120) , 18/11/2020 (autuação no TCU) , 7/3/2022 (instrução, peças 127 a 129) , 28 e 29/3/2022 (citações, peças 135 a 137) , 20/9/2022 (instrução, peças 153 a 155) , entre outros.
Desse modo, verifica-se que transcorreu período superior a cinco anos entre os atos de apuração, razão pela qual propomos que seja reconhecida a ocorrência da prescrição quinquenal com base no entendimento do STF acerca da Lei 9.873/99, arquivandose os autos com fundamento no art. 212 do RI/TCU."
	É o relatório.

Gabriela Ribeiro Cosenza Marques Porto (OAB/RJ 239.445), Paula Cristina Pereira Siqueira.

Procurador Marinus Eduardo De Vries Marsico.

TOMADA DE CONTAS ESPECIAL. CONVÊNIO FIRMADO COM O FUNDO NACIONAL PARA A CRIANÇA E O ADOLESCENTE. PROGRAMA JUSTIÇA JUVENIL. NÃO COMPROVAÇÃO DA REGULAR APLICAÇÃO DOS RECURSOS REPASSADOS. CITAÇÃO. REVELIA DO ESPÓLIO CITADO. ALEGAÇÕES DE DEFESA DOS DEMAIS RESPONSÁVEIS. INCIDÊNCIA DE PRESCRIÇÃO À LUZ DA RESOLUÇÃO-TCU 344/2022 E DA LEI 9.873/1999. ARQUIVAMENTO SEM JULGAMENTO DO MÉRITO.

TOMADA DE CONTAS ESPECIAL (TCE)

Secretaria de Controle Externo de Tomada de Contas Especial (SecexTCE).

O Ministério da Mulher, da Família e dos Direitos Humanos instaurou tomada de contas especial em desfavor da Organização de Direitos Humanos Projeto Legal, Carlos Nicodemos Oliveira Silva e Vera Lucia Pereira, falecida, em razão da não comprovação da regular aplicação dos recursos repassados pela União realizadas por meio do Convênio Siafi 710468, que tinha por objeto a "Sistematização e disseminação da metodologia utilizada pelo Programa Justiça Juvenil visando contribuir para a garantia da convivência familiar dos adolescentes autores de ato infracional".	".
Os recursos repassados pelo Fundo Nacional para a Criança e o Adolescente à convenente no âmbito do ajuste totalizaram R$ 103.177,93 (peça 9) . 
A constatação da não comprovação da regular aplicação dos recursos examinados decorreu da ausência de demonstração da execução física e financeira do objeto do convênio.
Ao analisar os argumentos apresentados pelos responsáveis Carlos Nicodemos Oliveira Silva e Organização de Direitos Humanos Projeto Legal, a unidade técnica deste Tribunal concluiu por sua rejeição, bem como pela declaração da revelia do espólio da responsável Vera Lucia Pereira, citado à peça 150. Nada obstante, o parecer técnico observou a ocorrência da prescrição da pretensão punitiva, mantendo, todavia, a proposta pelo julgamento pela irregularidade das contas dos responsáveis e imputação de débito à luz da jurisprudência então em vigor.
O membro do Ministério Público junto ao TCU, por sua vez, conforme parecer acostado à peça 157, manifestou-se de forma divergente, por entender que as contas seriam atingidas pela ocorrência da prescrição quinquenal, inclusive quanto ao débito, nos termos da Lei 9.873/1999 e do entendimento do Supremo Tribunal Federal (STF) acerca de sua aplicação aos processos de controle externo. De acordo com seu parecer, foi possível identificar os seguintes eventos interruptivos (peça 157, p. 3) :
No presente caso, o repasse dos recursos ocorreu em 20/1/2010 (peça 54) e o prazo final para prestação de contas findou em 30/1/2012 (peças 7 e 12) , ocorrendo eventos interruptivos do prazo prescricional em 12/6/2012 (notificação, peça 15) , 17/8/2012 (despacho, peça 18) , 7/11/2018 (diligência, peça 21) , 2/10/2019 (peça 20) , 25/10/2019 (notificação, peças 22 a 25) , 19/12/2019 (despacho, peça 29) ,  2/4/2020 (peça 47) , 29/5/2020 (Relatório de TCE, peça 117) , 6/4/2020 (Relatório de auditoria, peça 120) , 18/11/2020 (autuação no TCU) , 7/3/2022 (instrução, peças 127 a 129) , 28 e 29/3/2022 (citações, peças 135 a 137) , 20/9/2022 (instrução, peças 153 a 155) , entre outros. (grifos no original) 
O representante do Parquet especializado propôs, como consequência, o arquivamento da tomada de contas com fundamento no art. 212 do RITCU. 
Feito esse breve histórico, decido acompanhar, em essência, o posicionamento alvitrado pelo MPTCU, sem prejuízo de tecer considerações adicionais.
Destaco que as manifestações que me precederam foram proferidas antes da edição da Resolução-TCU 344/2022, que passou a regulamentar, no âmbito desta Corte de Contas, a prescrição para o exercício das pretensões punitiva e de ressarcimento. Em síntese, esse normativo dispõe que a prescrição, nos processos de controle externo em curso neste Tribunal, observará o constante na Lei 9.873/1999 e que prescrevem em cinco anos as pretensões punitivas e de ressarcimento, contados dos termos iniciais nele indicados. O normativo também dispõe a respeito da prescrição intercorrente.
No caso de processo de contas, hipótese ora tratada, a norma em evidência fixa comotermo inicial da contagem de prazo de ambas as prescrições a data da apresentação da prestação decontas ao órgão competente ou, na inobservância de tal dever, a data em que as contas deveriam tersido prestadas, consoante dispõe, respectivamente, o art. 4º, incisos II e I da citada resolução.
Na análise da situação concreta, o prazo para a prestação de contas exauriu-se em 30/1/2012, ou seja, sessenta dias contados da data final da vigência do convênio, em 30/11/2011 (peça 12, p. 2) , a partir da qual se inicia a fluência do prazo prescricional. 
Aplicadas as hipóteses de interrupção estatuídas no art. 5º da Resolução TCU 344/2022, podem ser considerados marcos interruptivos, entre outros, os seguintes eventos assinalados pela unidade técnica em seu parecer (peça 153, p. 9) :
12/6/2012: notificação enviada a entidade assinalando prazo para a apresentação da prestação de contas (peças 14-15) ;
17/8/2012: despacho ordenando emissão de parecer técnico final relativo ao convênio (peça 18) ;
7/11/2018: diligência dirigida à entidade solicitando documentação complementar à prestação de contas apresentada (peça 21) ;
2/10/2019: emissão do Parecer 82/2019, reprovando a prestação de contas apresentada (peça 20) ;
25/10/2019: notificação sobre a reprovação da prestação de contas, conforme Parecer 82/2019, e assinalando prazo para a devolução dos recursos repassados (peças 22-25) ;
29/5/2020: Relatório do tomador de contas (peça 117) ;
18/11/2020: Autuação do processo de TCE neste Tribunal (peça 1) ; e
7/3/2022: Citação do responsável (peça 129) .
Desses eventos, observo que, entre o despacho emitido em 17/8/2012 e a diligência realizada em 7/11/2018, transcorreu período superior a seis anos, atraindo a incidência da prescrição prevista nos arts. 2º e 8º, caput, da Resolução TCU 344/2022.
Em exame dos autos, não foram identificados outros eventos relevantes que pudessem ter ocasionado a interrupção da prescrição, em consonância com o que se observa no quadro histórico de diligências e notificações constante do relatório do tomador de contas (peça 117, p. 5-6) e o quadro histórico de eventos processuais registrado pela Secex-TCE em sua instrução derradeira (peça 153, p. 9) , parcialmente reproduzido neste voto.
Ante o exposto, impõe-se o arquivamento dos autos, em observância ao disposto no art. 11 da novel Resolução.
	Dessa forma, voto para que seja adotada a minuta de acórdão que trago à consideração deste colegiado.
TCU, Sala das Sessões, em 7 de fevereiro de 2023.
Ministro VITAL DO RÊGO 
Relator